臺灣高等法院臺南分院民事判決　94年度上易字第43號
上　訴　人　甲○○
訴訟代理人　吳宏輝律師
被　上訴人　乙○○
上列當事人間請求侵權行為損害賠償事件，上訴人對臺灣雲林地
方法院於中華民國94年1月11日所為第一審判決（93年度訴字第7
6號）提起上訴，本院（言詞辯論終結期日：94年8月30日）判決
如下：
    主      文
原判決關於命上訴人給付部分，及該部分假執行之宣告，暨命負
擔訴訟費用之裁判均廢棄。
上開廢棄部分，被上訴人在第一審之訴及假執行之聲請均駁回。
第一（確定部分除外）、二審訴訟費用均由被上訴人負擔。
    事實及理由
一、【被上訴人主張之事實】：本件被上訴人主張：上訴人【甲
    ○○】於民國（下同）91年3月10日晚上8時許，駕駛車號S5
    -3937號自用小客車，沿雲林縣縣道158號甲線公路由西往東
    行駛至雲林縣褒忠鄉省道台19線公路之路口，適伊駕駛車號
    SD－4502號自用小貨車搭載友人【張世和】（已歿），沿雲
    林縣褒忠鄉省道台19線公路由南往北亦行駛至上開路口，上
    訴人因飲酒疏未注意車前狀況，且以時速70公里之速度超速
    行駛，致撞及伊所駕駛之上開自用小貨車，導致訴外人【張
    世和】死亡，伊則受有左脛骨、腓骨開放性骨折、左距骨骨
    折合併開放性傷口、右脛骨及踝關節骨折、右掌骨骨折、右
    股骨轉子間骨折、骨盆骨折、左鎖骨骨折等傷害，復造成伊
    所有之SD－4502號自用小貨車全毀。上訴人因過失致伊受傷
    ，業經刑事判決有罪確定在案。為此，依〈侵權行為損害賠
    償之法律關係〉求為命上訴人賠償新台幣（下同）1,624,17
    6元｛即(一)【喪失或減少勞動能力之損失】：285,120元＋(二)
    【醫療及增加生活上需要之費用】：339,856元（實以339,0
    56元請求）；＋(三)【精神慰撫金】：1,000,000元｝及自原
    審〔刑事附帶民事訴訟起訴狀〕繕本送達之翌日（即92年4
    月18日起至清償日止，按年息百分之五計算之法定遲延利息
    之判決等語｛原審判命上訴人應給付被上訴人463,461元及
    自92年4月18日起算之法定遲延利息，而駁回被上訴人其餘
    之請求；上訴人就原審命其給付部分提起上訴，被上訴人就
    原審所為敗訴部分並未聲明不服｝。
二、【上訴人抗辯之事實】：本件事實乃被上訴人於91年3月10
    日晚上7時許，在其友人【張世和】家中飲用酒類後，已達
    不能安全駕駛動力交通工具之程度，竟仍於同晚7時許，駕
    駛SD－4502號自用小貨車搭載友人【張世和】，沿雲林縣縣
    道158號甲線公路由東向西方向行駛至雲林縣褒忠鄉省道台1
    9線公路之交岔路口時，本應注意汽車行駛至交岔路口時，
    轉彎車應讓直行車先行，且汽車駕駛人飲酒後其吐氣所含酒
    精成分超過每公升0.25毫克以上者，不得駕駛之規定，而依
    當時天候晴、夜間有照明、路面狀態無缺陷、無障礙物、視
    距良好等情形，並無不能注意之情事，竟疏未注意有上訴人
    所駕駛之S5－3937號自用小客車自對向駛來，而貿然左轉駛
    入上開交岔路口，適上訴人駛入該交岔路口，被上訴人上開
    自用小貨車右側車頭與上訴人上開自用小客車左車頭發生碰
    撞，造成【張世和】多處傷害而當場死亡，而上訴人則受有
    左側鎖骨骨折、頭部外傷併頸椎扭傷之傷害，被上訴人所涉
    犯公共危險、過失傷害及過失致死之犯行，已經刑事判決確
    定；是以本件肇事原因實為被上訴人之主要過失，被上訴人
    既否認犯行，又偽稱其為乘客非駕駛人，而向原審法院誣告
    上訴人，復對另一被害家屬之賠償置之不理，完全由上訴人
    一肩承擔，則命上訴人應賠償其700,000元之【精神慰撫金
    】顯然過高；又被上訴人本就無業，並經刑事判決後前往執
    行，何來減少勞動能力？復請求看護費之依據何在？況且，
    被上訴人又已受領強制汽車責任保險金額，該部分之金額應
    予扣除等語，資為抗辯。
三、【兩造不爭執之事實】：
（一）上訴人於91年3月10日晚上8時許，駕駛S5－3937號自用小
      客車，沿雲林縣縣道158號甲線公路由西往東行駛至雲林
      縣褒忠鄉省道台19線公路之路口，與由被上訴人駕駛而搭
      載其友人【張世和】之SD－4502號自用小貨車相撞，導致
      訴外人【張世和】死亡，被上訴人則受有左脛骨、腓骨開
      放性骨折、左距骨骨折合併開放性傷口、右脛骨及踝關節
      骨折、右掌骨骨折、右股骨轉子間骨折、骨盆骨折、左鎖
      骨骨折等傷害。兩造因此所涉過失致死等罪嫌，均經本院
      刑事庭判決有罪確定｛參見〈臺灣雲林地方法院檢察署〉
      （下稱〈雲林地檢署〉）91年度偵字第3494、3973號及原
      審法院91年度交自字第1號刑案偵審全卷｝。
（二）上訴人因本件車禍而受前開傷害，因而支出之【醫療費用
      】為44,756元｛參見原審交附民卷第15-36頁；原審訴字
      卷第15頁｝。
（三）上訴人因本件車禍請求被上訴人賠償其損害，經本院92年
      度訴字第28號民事判決命被上訴人應賠償200,950元及自9
      2年6月11日起按週年利率百分之五計算之利息確定｛參見
      本院92年度訴字第28號侵權行為損害賠償案卷｝。
四、【兩造爭執之事實】：被上訴人主張伊因上訴人之過失造成
    本件車禍致受傷而受有損害，上訴人應賠償其(一)【喪失或減
    少勞動能力之損失】；(二)【增加生活上之需要】及(三)【精神
    慰撫金】等情，雖為上訴人所否認，並以前揭各情詞置辯，
    但查：
（一）上訴人抗辯本件車禍之肇事原因實為被上訴人之主要過失
      所致乙節，已據其提出本院92年度訴字第28號民事判決（
      影本‧參見本院卷第29-35頁）為證，而依本院92年度交
      上易字第1139號刑事確定判決所認上訴人肇致本件車禍之
      過失事實係：「甲○○於‧‧‧九十一年三月十日二十時
      許，酒後（飲酒後其吐氣所含酒精成份為每公升０‧五四
      毫克以上）駕駛Ｓ五－三九三七號自用小客車，沿雲林縣
      褒忠鄉○○○○路甲線由東往西由褒忠往馬光方向行駛，
      行經該公路與台十九線外環道交岔路口處，本應注意『汽
      車行進中駕駛人應注意車前狀況，隨時採取必要安全措施
      』；又『行車速度，依標誌之規定，無標誌者，在市區道
      路，時速不得超過四十公里，在郊外道路，不得超過六十
      公里』；『汽車駕駛人飲酒後，吐氣所含酒精成分超過每
      公升０‧二五毫克以上者，不得駕車』，且依當時情況，
      並無不能注意之情事，竟『疏未注意』而於『酒後』以時
      速七十公里之速度『超速』行駛。適有乙○○（即被上訴
      人）（另經原法院判決確定）亦『飲酒達不能安全駕駛之
      程度（飲酒後其吐氣所含酒精成份為每公升０‧七四毫克
      ），詎仍駕駛ＳＯ（Ｄ？）－四五０二號自用小貨車，右
      側乘客座搭載張世和，沿前揭一五八公路甲線由西往東自
      對向行駛至該路口處，亦本應注意『汽車行駛時，駕駛人
      應注意車前狀況，並隨時採取必要安全措施』；『汽車駕
      駛人飲酒後，吐氣所含酒精成分超過每公升０‧二五毫克
      以上者，不得駕車』；『汽車行駛至交岔路口，轉彎車應
      暫停讓直行車先行，且依當時情況，並無不能注意之情事
      ，竟『疏未注意』而『貿然在上開路口轉彎』，甲○○之
      自小客車左前側車頭與乙○○所駕駛之自小貨車右前車頭
      因而發生強烈碰撞，致張世和因此車禍撞擊受有頭、臉部
      多處挫裂傷、皮下出血、頂股骨折、鼻部溢血、背部多處
      擦傷、表皮出血、三十八公分乘十二公分之右小腿挫傷、
      肌肉碎裂、碎裂性骨折、左下肢挫傷、股骨、脛骨骨折、
      上肢多處擦裂傷等傷害，當場即無生命跡象呈現；乙○○
      則受有左脛骨腓骨開放性骨折、左距骨骨折合併開放傷口
      、右脛骨及踝關節骨折、右掌骨骨折、右股骨轉子骨折、
      骨盆骨折、左鎖骨骨折等傷害。」（參見原審訴字卷第17
      頁）；對照本院92年度交上易字第129號就被上訴人因本
      件車禍所涉之過失致死等案件之刑事判決所認：「乙○○
      於‧‧‧九十一年三月十日晚上七時許，在友人張世和家
      中飲用酒類後，已達不能安全駕駛動力交通工具之程度，
      竟仍於當日（十日）晚上七時許，駕駛車號ＳＤ－四五０
      二號（公訴人誤載為ＳＯ－四五０二號）自用小貨車搭載
      友人張世和，沿雲林縣縣道一五八號甲線公路由東向西方
      向行駛，想到雲林縣元長鄉買香煙。乙○○於同日晚上八
      時許，駕車途經上開路段與雲林縣褒忠鄉省道台十九線公
      路之交岔路口時，本應注意汽車行駛至交岔路口時，轉彎
      車應讓直行車先行，且汽車駕駛人飲酒後其吐氣所含酒精
      成分超過每公升零點二五毫克以上者，不得駕車之規定，
      而依當時天候晴、夜間有照明、路面狀態無缺陷、無障礙
      物、視距良好等情形，並無不能注意之情事，竟疏未注意
      有甲○○所駕駛之車號Ｓ五－三九三七號自用小客車自對
      向駛來，而『貿然左轉駛入上開交岔路口』，適甲○○亦
      疏未注意車前狀況，竟以時速七十公里之速度超速駛入上
      開交岔路口（甲○○過失致死部分，由檢察官另行移送台
      灣雲林地方法院併案審理，公共危險部分另行聲請簡易判
      決處刑），致乙○○上開自用小貨車右側車頭與甲○○上
      開自用小客車左側車頭發生碰撞，使坐在右側乘客的張世
      和因此受有頭、臉部多處挫裂傷、皮下出血、頂骨骨折、
      鼻部溢血、背部多處擦傷及表皮出血、右小腿挫裂傷、肌
      肉碎裂性骨折、左下肢挫傷、股骨、脛骨骨折、上肢多處
      擦裂傷等傷害，導致顱內出血當場死亡。而甲○○亦因此
      受有頭部外傷併頸椎扭傷之傷害，乙○○則受有左脛骨、
      腓骨開放性骨折、左距骨骨折合併開放性傷口、右脛骨及
      踝關節骨折、右掌骨骨折、右股骨轉子間骨折、骨盆骨折
      、左鎖骨骨折等傷害（甲○○過失傷害乙○○部分業經乙
      ○○另案自訴審理中）。嗣乙○○與甲○○分別經送醫急
      救後，測得乙○○之血液酒精濃度為每百毫升一百四十八
      毫克（換算成『呼氣所含酒精濃度為每公升０‧七四毫克
      』）。」｛參見本院92年度交上易字第129號過失致死等
      刑案卷第140頁｝。則以上開刑事確定判決所認兩造關於
      本件車禍發生之原因事實，分析兩造肇致本件車禍之因素
      如下：
    (一)上訴人【甲○○】部分：
    1.未注意車前狀況，並隨時採取必要之安全措施｛違反行為
      時【道路交通安全規則】第94條第3項規定｝。
    2.超速行駛｛違反行為時【道路交通安全規則】第93條第1
      項第1款規定｝。
    3.酒後吐氣所含酒精成分超過0.25毫克以上，仍駕車｛違反
      行為時【道路交通安全規則】第114條第2款規定｝。
    (二)被上訴人【乙○○】部分：
    1.酒後吐氣所含酒精成分超過0.25毫克以上，仍駕車｛違反
      行為時【道路交通安全規則】第114條第2款規定｝。
    2.汽車行駛至交岔路口時，轉彎車未讓直行車先行｛違反行
      為時【道路交通安全規則】第106條第1項第6款規定｝。
      然因被上訴人駕駛汽車行駛至交岔路口轉彎時，未讓上訴
      人所駕駛之直行車先行，始為本件車禍肇致之直接原因，
      因此，被上訴人就本件車禍之發生因素，雖僅有二項，然
      衡量其過失程度，顯較上訴人為重。是以本院92年度訴字
      第28號民事判決雖認上訴人應負百分之四十之過失責任，
      而被上訴人應負百分之六十之過失責任（參見本院卷第33
      頁），然原審審酌兩造關於上開各該因素之過失程度後，
      認被上訴人應負百分之六十五之肇事責任，而上訴人則僅
      負百分之三十五之肇事責任為已足，並無何反於論理或經
      驗法則或逾越常理之情事，如與本院92年度訴字第28號民
      事判決比較，並無更不利於上訴人應負過失責任之認定，
      而被上訴人就原審所認其應負之肇事責任比例既無不服，
      則上訴人就原審為其有利之肇事責任比例之認定，指摘原
      審認定肇事責任之比例偏頗云云，並無可取，自仍以原審
      所認兩造應各負之肇事責任比例為可採。
（二）惟按因故意或過失不法侵害他人權利者，負損害賠償責任
      ；又違反保護他人之法律者，推定其有過失。再者，汽車
      、機車或其他非依軌道行駛之動力車輛，在使用中加損害
      於他人者，駕駛人應賠償因此所生之損害；另不法侵害他
      人之身體或健康者，對於被害人因此喪失或減少勞動能力
      ，或增加生活上之需要時，應負損害賠償責任；又不法侵
      害他人之身體、健康、名譽、自由、信用、隱私、貞操，
      或不法侵害其他人格法益而情節重大者，被害人雖非財產
      上之損害，亦得請求賠償相當之金額；【民法】第184條
      第1項前段、第2項、第191條之2前段、第193條第1項及第
      195條第1項前段分別定有明文。查本件上訴人就本件車禍
      之發生，既應負百分之三十五之肇事責任，則其就本件車
      禍所生之損害，應負過失賠償責任，自無疑義。而上訴人
      之過失行為，又與被上訴人所受損害間有相當之因果關係
      ；從而被上訴人依上開〈侵權行為損害賠償〉之法律關係
      ，請求上訴人賠償其所受之損害，即非無據。茲就被上訴
      人主張之項目及金額分別論述如下：
    (一)【醫療費用】部分：
      被上訴人因本件車禍受傷而前往〈行政院衛生署雲林醫院
      〉、〈財團法人彰化基督教醫院〉｛下稱〈彰基醫院〉｝
      等醫療機構診療，合計支出【醫療費用】44,756元，有其
      提出之醫療費用收據（影本）可證（參見原審交附民卷第
      15-36頁），上訴人對此部分亦已表示不爭執（參見原審
      訴字卷第15頁），自可認為是因本件事故所造成之損害。
    (二)【看護費】：
      就被上訴人所受上開傷害情形觀之，確屬嚴重，無論在住
      院期間或出院以後，確實需要有人看護，按照一般行情，
      每日看護費約為二千元左右，被上訴人請求以每日九百元
      計算，尚非過高，又為上訴人所不爭（參見原審訴字卷第
      15頁；本院卷第65頁）。被上訴人請求給付【看護費】之
      期間，為三百二十七日（約十一個月），以〈彰基醫院〉
      於93年9月23日（距本件車禍發生時已逾二年半）出具之
      《診斷書》所載：「患者目前左右側下肢有腓神經損傷致
      運動障礙及無法負重等情形，並持續門診追中。」等語
      （參見原審訴字卷第46頁），已足認被上訴人因本件車禍
      受傷於持續治療中確需他人為生活上之協助，再參以被上
      訴人因本件車禍受傷後申領有殘障手冊（影本‧參見原審
      交附民卷第38頁）等情，則被上訴人主張需由他人協助看
      護十一個月之期間，並無逾越社會實情，應認為相當，上
      訴人爭執被上訴人主張看護之依據及期間之合理性云云，
      並無足取。此部分即屬因受傷而增加生活上之需要，自非
      不得請求上訴人賠償。雖被上訴人主張係由其妻【黃瓊珠
      】看護，但此種因夫妻親情而免除看護費之利益，應由被
      上訴人得之，而非由上訴人得之，故此部分亦得計入損害
      額（900元×327日＝294,300元）。
    (三)【不能工作之損失】部分：
      被上訴人固不能證明其平日有何固定的工作與收入，然其
      在本件車禍發生前係一肢體健全的人，即使不受僱於他人
      賺取報酬，而僅操作家事，仍有相當的勞動價值，此一勞
      動價值如以勞工之〈基本工資〉衡量，亦可認為合乎社會
      之常情，故被上訴人主張其如不受傷，每個月有15,840元
      之勞動價值，尚屬可採。上訴人以被上訴人本來無業乙節
      ，而質疑有何勞動能力減少云云，並無可採。依〈彰基醫
      院〉於93年9月23日出具之《診斷書》所載：「1.患者於
      民國91年3月11日急診住院治療及施行傷口清創、左側脛
      腓骨鋼架外固定手術、左距骨鋼針固定術、骨骼牽引術，
      術後至加護病房觀察，91年3月12日開刀行右脛骨鋼釘內
      固定術、右股骨鋼架內固定術，91年3月18日轉至一般病
      房，至91年4月2日出院。2.患者因傷口感染於民國91年9
      月26日在本院住院及施行左脛骨外固定器拔除術、清創術
      ，至91年9月30日出院。3.患者於民國93年9月21日、93年
      6月29日、93年5月29日、93年5月6日、93年4月14日、93
      年4月14日、93年3月4日、93年2月23日、93年1月15日、9
      2年12月23日、92年12月9日、92年7月24日、92年7月10日
      、91年11月20日、91年9月25日、91年9月18日、91年9 月
      4日、91年8月21日、91年8月7日、91年7月17日、91年7月
      10日、91年6月24日、91年6月13日、91年6月3日、91 年5
      月27日、91年5月13日、91年5月6日、91年4月29日、91年
      4月22日、91年4月15日、91年4月8日在本院門診追蹤，共
      計31次。4.患者目前左右側下肢有腓神經損傷致運動障礙
      及無法負重等情形，並持續門診追中。」等語（參見原
      審訴字卷第46頁），並審酌被上訴人因本件車禍全身多處
      嚴重骨折，雖經過一年半之治療，恐亦不能恢復工作能力
      ，故被上訴人主張因本件車禍一年半不能工作，亦屬合理
      。又被上訴人因本件車禍所涉犯過失致死等罪嫌，經本院
      刑事庭於92年7月8日判決應執行有期徒刑一年確定，而於
      92年9月18日入監服刑，有〈雲林地檢署〉92年度執字第
      1249號案卷可稽，足見被上訴人因上開過失致死等刑事判
      決確定而入監服刑之時間，在於其請求不能工作之損失期
      間之外，即難以其嗣後入監服刑，即謂其未受有不能工作
      之損失。因此，依被上訴人主張之受損金額及期間計算，
      其不能工作之損失為285,120元（15,840元×18月＝285,
      120元）。
    (四)【精神慰撫金】部分：
      按精神慰撫金之賠償以人格權或身體、健康遭受侵害，使
      精神上受有痛苦為必要，至其核給之標準固與財產上損害
      之計算不同，惟非不可斟酌雙方身分、資力與加害程度，
      及其他各種情形核定相當之數額；換言之，以人格權或身
      體、健康遭遇侵害，受有精神上之痛苦，而請求精神慰撫
      金之賠償，其核給之標準，須斟酌雙方之身分、資力與加
      害程度及其他各種情形核定相當之數額。且所謂「相當」
      ，應以實際加害情形與其精神影響是否重大及被害人之身
      分、地位與加害人之經濟情況等關係定之｛〈最高法院〉
      47年台上字第1221號及51年台上字第223號判例參照｝。
      查被上訴人因本件車禍受有左脛骨、腓骨開放性骨折、左
      距骨骨折合併開放性傷口、右脛骨及踝關節骨折、右掌骨
      骨折、右股骨轉子間骨折、骨盆骨折、左鎖骨骨折等傷害
      ，已如前述，傷勢尚非輕微，雖經治療，仍造成輕度肢體
      殘障，領有《殘障手冊》可證，尤其治療期間除健保給付
      外，費用均需自行籌措，又增加生活開支，肉體及精神確
      有相當大的痛苦。則其主張精神及身體上遭受極大之痛苦
      ，自屬實情。經審酌被上訴人為國民小學肄業，以散工維
      生（參見本院卷第65頁），上訴人則是高職畢業，從事服
      務業，亦有其在前開刑事案件之警訊筆錄之記載可憑。又
      被上訴人名下有七筆土地，但無薪資所得；上訴人名下則
      有二輛汽車，91年度並有薪資所得745,060元，此有渠等
      《財產所得調件明細表》可稽（參見本院卷第14-18頁）
      。經斟酌兩造前開教育程度、經濟能力與財產狀況，及被
      上訴人所受傷害造成之痛苦程度非輕等各情，本院認被上
      訴人因本件車禍所受精神上之損害以700,000元為適當，
      被上訴人主張為1,000,000元，尚嫌過高，就超過700,000
      元部分，自非正當。
    (五)綜合上述，被上訴人因本件車禍所受之損害，依〈侵權行
      為損害賠償〉之法律關係，所得請求賠償之金額如下：
    1.【醫療費用】：44,756元；
    2.【看護費】：294,300元；
    3.【不能工作之損失】：285,120元；
    4.【精神慰撫金】：700,000元；
       合計為1,324,176元。
（三）又按損害之發生或擴大，被害人與有過失者，法院得減輕
      賠償金額，或免除之。【民法】第217條第1項定有明文。
      經查本件事故發生之重要原因之一為兩造均於飲酒後違規
      駕車，此由上訴人肇事後經測得肇事當時呼氣所含酒精濃
      度為每公升0.54毫克以上，而被上訴人經測得之血液酒精
      濃度已達每百毫升148毫克（換算成呼氣所含酒精濃度為
      每公升0.74毫克），此有兩造之檢驗報告單各一紙附於前
      開刑事案件內之相驗卷可參，且被上訴人係轉彎車未依規
      定讓上訴人之直行車先行，上訴人復有超速之情形，亦有
      前揭刑事案卷附《道路交通事故調查報告表》及《現場圖
      》、《照片》及兩造之警訊筆錄可佐。按汽車駕駛人飲酒
      後其吐氣所含酒精成分超過每公升0.25毫克以上者，不得
      駕車；汽車行駛至交岔路口時，轉彎車應讓直行車先行，
      行為時【道路交通安全規則】第114條第2款、第106條第1
      項第6款分別定有明文。本件被上訴人駕駛小貨車途經肇
      事地點時，本應注意上述道路交通安全規則之規定，且依
      當時狀況，又非不能注意，竟因酒後駕車而未注意對向有
      上訴人之直行車欲通過交岔路口，貿然左轉進入該路口，
      以致發生本件事故，被上訴人之過失情節應較上訴人為重
      。因認被上訴人應負擔百分之65之肇事責任，上訴人則應
      負擔百分之35之過失責任，因之，被上訴人所受前揭損害
      ，亦以由兩造按此過失責任比例分擔為合理。依此比例計
      算結果為463,461元｛即1,324,176元×35%=463,461.6－
      元以下之零數不算入｝。
（四）又給付有確定期限者，債務人自期限屆滿時起，負遲延責
      任。給付無確定期限者，債務人於債權人得請求給付，經
      其催告而未為給付，自受催告時起，負遲延責任；其經債
      權人起訴而送達訴狀，或依督促程序送達支付命令，或為
      其他相類之行為者，與催告有同一之效力。【民法】第22
      9條第1、2項分別定明文。又遲延之債務，以支付金錢為
      標的者，債權人得請求依法定利率計算之遲延利息。但約
      定利率較高者，仍從其約定利率；而應付利息之債務，其
      利率未經約定，亦無法律可據者，週年利率為百分之五；
      亦為同法第233條第1項及第203條所明定。查本件被上訴
      人得請求上訴人給付之前開金額，並未據其主張定有給付
      之期限，則被上訴人請求自〔刑事附帶民事訴訟起訴狀〕
      繕本送達之翌日起，按年息（即週年利率）百分之五計算
      之利息，並未逾上開規定之範圍，自無不合；查被上訴人
      之〔刑事附帶民事訴訟起訴狀〕繕本係於92年4月17日交
      付上訴人收受（參見原審交附民卷第7頁），則被上訴人
      請求上訴人自92年4月18日起，按年息（即週年利率）百
      分之五計付遲延利息，洵屬正當。
（五）第按保險人依強制汽車責任保險法規定給付之保險金，視
      為加害人或被保險人損害賠償金額之一部分；加害人或被
      保險人受賠償請求時，得扣除之；94年2月5日修正公布前
      【強制汽車責任保險法】第30條設有明文規定（現行條文
      為第32條，並刪除「加害人」等字）。查被上訴人因本件
      汽車交通事故，已受領強制汽車責任保險金700,000元，
      為被上訴人自承在卷（參見本院卷第58、65頁），茲上訴
      人既已抗辯被上訴人已受領上開強制汽車責任保險金額，
      並主張扣除該部分之金額，則依前開規定，被上訴人已受
      領之上述強制汽車責任保險金應視為被保險人損害賠償金
      額之一部分而予以扣除，是經此扣除後，被上訴人已無得
      請求上訴人再為賠償之金額存在。
五、綜上所述，被上訴人依〈侵權行為損害賠償之法律關係〉，
    原得請求上訴人賠償463,461元及自92年4月18日起至清償日
    止，按年息（即週年利率）百分之5計算之法定遲延利息。
    惟因被上訴人因本件汽車交通事故，已受領強制汽車責任保
    險金700,000元，依【強制汽車責任保險法】第32條（修正
    前第30條）規定，上訴人於受賠償請求時自得主張扣除之，
    茲上訴人既已抗辯上訴人已受領上開強制汽車責任保險金額
    ，並主張扣除之，經此扣除後，被上訴人已無得再請求上訴
    人賠償之金額。原審未及審究被上訴人已受領強制汽車責任
    保險金700,000元之事實，致未能自被上訴人所得請求賠償
    之金額中扣除該金額，仍命上訴人應給付上開金額，並為職
    權假執行之宣告，容有未洽；上訴意旨指摘原判決關於命其
    給付之部分為不當，而聲明廢棄，為有理由；自應將原判決
    關於命上訴人給付部分及該部分假執行之宣告廢棄，改判駁
    回被上訴人關於該部分之請求。
六、又【民事訴訟法】第466條第1項所定得上訴第三審之利益額
    數，業經〈司法院〉於91年1月29日以（91）院台廳民一字
    第03075號函提高為150萬元，並定於91年2月8日起實施。查
    本件上訴人聲明不服之訴訟標的金額僅為463,461元，並未
    逾150萬元，則本判決經本院宣示後即告確定（民事訴訟法
    第463條準用第398條第2項前段參照），兩造對本判決即均
    不得提起第三審上訴。至兩造其餘攻擊或防禦方法及舉證，
    均不影響本院所為前開論斷，自無再為一一調查審論之必要
    ；均附此敘明。
七、據上論結，本件上訴為有理由，依民事訴訟法第四百五十條
    、第七十八條，判決如主文。
中　　華　　民　　國　　94　　年　　9　　 月　　13 　 日
                  民  事  第　五　庭
　                  　　  審判長法官　張　世　展
    　                          法官　吳　上　康
      　                        法官　蘇　清　恭
上列正本係照原本作成。
本判決不得上訴。
中　　華　　民　　國　　94　　年　　9　　 月　　13 　 日
        　                法院書記官  魏  芝  雯
